【裁判字號】    91,訴,979
【裁判日期】    920912
【裁判案由】    毒品危害防制條例等
【裁判全文】
臺灣板橋地方法院刑事判決                          九十一年度訴字第九七九號
    公  訴  人  臺灣板橋地方法院檢察署檢察官
    被      告  辛○○
    指定辯護人  甲○公設辯護人吳天明、彭宏東
    被      告  癸○○
                己○○
右列被告因違反毒品危害防制條例等案件，經檢察官提起公訴（九十年度偵字第四六
九二號、九十年度偵字第九九七七號、九十一年度偵字第六九六一號），甲○判決如
左：
    主  文
辛○○意圖供行使之用，而偽造有價證券，累犯，處有期徒刑年肆月，偽造如附表
所示之支票壹張沒收；又行使偽造之通用紙幣，累犯，處有期徒刑年壹月，扣案偽
造之新臺幣壹仟圓券陸拾張均沒收。應執行有期徒刑伍年陸月，偽造如附表所示之
支票壹張、扣案偽造之新臺幣壹仟圓券陸拾張均沒收。
癸○○竊盜，累犯，處有期徒刑伍月，如易科罰金，以銀元佰元折算壹日。扣案之
變造庚○○身分證上之癸○○照片壹張沒收。
己○○未經許可，持有子彈，累犯，處有期徒刑柒月，併科罰金新臺幣貳萬元，罰金
如易服勞役，以新臺幣玖佰元即銀元佰元折算壹日。扣案之子彈壹顆沒收。
辛○○被訴販賣第二級毒品、收受贓物部分無罪。
己○○被訴持有第二級毒品部分無罪。
    事  實
一、辛○○於民國（下同）八十六年間因違反麻醉藥品管理條例案件，經甲○判處有
    期徒刑四月確定，於八十六年十一月十三日易科罰金執行完畢；又於八十八年間
    因偽造文書案件，經甲○判處有期徒刑八月，復經臺灣高等法院撤銷原判決而改
    判處有期徒刑五月確定，甫於八十八年十二月十三日易科罰金執行完畢，猶不知
    悔悟，而有下列犯行：
  （一）辛○○於八十八年一月十七日，在鄧秀菁所經營位於臺北縣板橋市○○路○
        段四一六巷二四弄八號一樓之「台糖便利商店」前，明知綽號「阿吉」之不
        詳姓名成年男子所持有之空白支票乙紙（該空白支票係鄧秀菁於八十七年六
        、七月間，在前開「台糖便利商店」內失竊）係屬來源不明之贓物，竟仍基
        於收受贓物之犯意，而向綽號「阿吉」之成年男子收受該支票。辛○○於收
        受該空白支票後，遂基於意圖供行使偽造有價證券之用，於八十八年一月十
        七日，先在臺北縣板橋市附近，偽刻鄧秀菁之印章一枚，並於當日在臺北縣
        板橋市附近之「嘉麗賓館」內，以所偽刻之鄧秀菁印章偽造「鄧秀菁」之印
        文於如附表所示支票之發票人欄，並填載發票日為八十八年二月二十五日，
        面額為新臺幣（下同）五萬元而偽造如附表所示支票，完成發票手續而偽造
        有價證券，再持向不知情之丁○○購買安非他命，並輾轉由不知情之沈志忠
        、章建平、洪鴻仁取得。嗣於八十八年二月二十五日，洪鴻仁持該支票提示
        ，因發票人印鑑不符而遭退票，為警循線查獲上情。
  （二）辛○○復基於行使偽造通用紙幣之犯意，先以每三張偽造新臺幣壹仟圓券之
        價格為一千元之代價，向他人購得偽造之通用紙幣新臺幣壹仟圓券六十三張
        ，再於九十年二月二十三日二十三時許，在臺北縣板橋市○○路○段三五一
        號之神腦國際企業股份有限公司內，持其中偽造之新臺幣壹仟圓券十八張向
        該公司之店長戊○○購得ＮＯＫＩＡ牌行動電話一支（價值一萬七千三百元
        ），而行使偽造通用之新臺幣壹仟圓券紙幣。
二、癸○○曾於八十五年間因違反麻醉藥品管理條例案件，經甲○判處有期徒刑四月
    確定，於八十六年八月二十一日易科罰金執行完畢；又於八十六年間因違反麻醉
    藥品管理條例案件，經甲○判處有期徒刑五月確定，甫於八十六年十一月十一日
    易科罰金執行完畢，猶不知悔悟，癸○○因案遭通緝，為圖掩飾身分，竟意圖為
    自己不法之所有，於九十年一月間，在其朋友庚○○位於臺北縣新店市○○路○
    段三二三號二樓之住處，藉幫庚○○搬家之機會，趁庚○○不注意之際，竊取庚○○置於該處之國民身分證一張，得手後，癸○○復與綽號「金堂」之成年男子
    共同基於偽造特種文書之犯意聯絡，於九十年一月間，在臺北縣中和市附近，交
    付其所有之照片及所竊得前揭庚○○之國民身分證予綽號「金堂」成年男子，由
    該男子將庚○○國民身分證上照片撕下，並將該張身分證上照片換貼癸○○之照
    片，而變照國民身分證之特種文書，足以生損害於庚○○。
三、己○○於八十六年間因違反麻醉藥品管理條例案件，經甲○判處有期徒刑六月確
    定，於八十六年六月十一日易科罰金執行完畢；又於八十七年間因違反槍砲彈藥
    刀械管制條例案件，經甲○判處有期徒刑三月，併科罰金新臺幣八千元，甫於八
    十八年四月十一日執行完畢，猶不知悔悟，於九十年三月間，綽號「罐頭」之男
    子交予己○○具殺傷力之子彈二顆，己○○嗣即基於持有子彈之犯意，將該子彈
    二顆藏放於臺北縣板橋市○○路○段二號六樓之二住處，而未經許可持有子彈。
四、嗣於九十年二月二十六日二十三時許，因神腦國際企業股份有限公司店長戊○○
    於事後發現其向辛○○所收之新臺幣壹仟圓券係屬偽造而報警，在臺北縣板橋市
    ○○路○段三五一號前，為警查獲辛○○，並在辛○○身上扣得偽造之新臺幣壹
    仟圓券四十五張，並另扣得辛○○交付予戊○○之偽造新臺幣壹仟圓券十八張（
    合計扣得偽造之新臺幣壹仟圓券六十三張）；復於九十年二月二十七日一時許，
    辛○○帶同警方在臺北縣蘆洲市○○路二十一號四樓之一癸○○住處，為警查獲
    癸○○，扣得經變造之庚○○國民身分證一張（其上貼有癸○○所有供變造特種
    文書所用之照片一張），另扣得吸食器一個、電子磅秤一台、分裝袋五百個、安
    非他命殘渣袋五只、偽造新臺幣壹仟圓券一張；再於九十年五月三十一日十八時
    三十分許，在臺北縣板橋市○○路○段二號六樓之二己○○住處，為警查獲己○○，並扣得具有殺傷力之子彈二顆（其中一顆業經試射），另扣得安非他命一包
    （淨重零點陸公克）、吸食器一個、分裝袋二百個、鏟食管一支、ＦＭ二藥丸二
    顆、玻璃球一個；又於九十年五月三十一日十九時許，在臺北縣板橋市○○路○
    段二號六樓走道，為警查獲辛○○，並於辛○○所攜手提袋內扣得安非他命六包
    （淨重二十一點一公克），及乙○○所有之駕駛執照一張、中醫師執業執照一張
    、信用卡一張（以上乙○○之物業經領回），壬○○所有之身分證一張、重機車
    行照一張、健保卡一張（其中重機車行照一張、健保卡一張業經領回），暨紀炳
    芳身分證一張。
五、案經臺北縣政府警察局板橋分局、臺北縣政府警察局海山分局報請臺灣板橋地方
    法院檢察署檢察官暨該署檢察官自動檢舉偵查起訴。
    理  由
甲、辛○○部分：
壹、有罪部分：
  一、訊據被告辛○○對其於如事實欄一之（二）所示行使偽造通用紙幣之犯行坦承
      不諱，並對其有於如事實欄一之（一）所示時間，在「台糖便利商店」前，向
      綽號「阿吉」之成年男子收受空白支票乙紙，嗣並於八十八年一月十七日，先
      在臺北縣板橋市附近，自行刻製鄧秀菁之印章一枚，並於於當日在臺北縣板橋
      市附近之「嘉麗賓館」內，以所刻之鄧秀菁印章蓋「鄧秀菁」之印文於如附表
      所示支票之發票人欄，並填載發票日為八十八年二月二十五日，面額為五萬元
      ，完成發票手續，再持向丁○○購買安非他命等情不諱，惟矢口否認有收受贓
      物、偽造有價證券之犯行，並辯稱：伊跟「阿吉」拿支票時，伊確實有問「阿
      吉」是否是贓物，「阿吉」說是朋友鄧秀菁的，伊不知該支票係贓物云云；惟
      查：
    （一）右揭被告辛○○如事實欄一之（二）所示行使偽造通用紙幣之事實，業據
          被告辛○○於甲○審理時供承不諱，核與證人戊○○於警訊、偵查時所證
          述之情節相符（見九十年度偵字第四六九二號偵查卷第十一頁正反面、第
          八十二頁至第八十三頁），復有扣案之偽造新臺幣壹仟圓券六十三張足資
          佐證。
    （二）又查，右揭被告辛○○如事實欄一之（一）所示收受贓物、偽造有價證券
          之事實，業據證人即被害人鄧秀菁迭於警訊、偵查時證述在卷（見八十八
          年度偵字第一二六八九號偵查卷第九頁至第十頁），並有如附表所示之支
          票影本一張、退票理由單影本一張、遺失票據申報書影本一份、票據掛失
          止付通知書影本一份附於偵查卷足憑（見八十八年度偵字第一二六八九號
          偵查卷第五頁至第八頁），而被告辛○○於八十八年一月十七日，先在臺
          北縣板橋市附近，刻製鄧秀菁之印章一枚，並在臺北縣板橋市附近之「嘉
          麗賓館」內，以其所刻之發票人「鄧秀菁」印章蓋印文於如附表所示支票
          之發票人欄，並填載發票日、面額後，再持向丁○○購買安非他命等情，
          亦據被告辛○○到庭供承在卷（見甲○九十二年五月十四日訊問筆錄、九
          十二年八月十四日審判筆錄），核與證人丁○○於甲○審理時所證述之情
          節相符（見甲○九十二年四月十六日訊問筆錄），參以被告辛○○亦認識
          鄧秀菁等情，已據被告辛○○供明在卷（見甲○九十二年八月十四日審判
          筆錄），倘被告辛○○認綽號「阿吉」之男子所交付者，係合法向鄧秀菁
          取得之支票，衡諸一般經驗，至少即須蓋有發票人鄧秀菁之印文或完成票
          面金額之填載，惟被告辛○○既未向綽號「阿吉」之男子或發票人鄧秀菁
          取得「鄧秀菁」之印章，卻大費周章自行刻製發票人「鄧秀菁」之印章，
          並完成發票手續，即與常情有悖，況被告辛○○亦於甲○審理時供承：支
          票是阿吉偷的等語（見甲○九十二年五月十四日訊問筆錄），而被告劉秀
          蓮復無法提供綽號「阿吉」男子之年籍住所以供甲○查證，被告辛○○所
          稱其不知綽號「阿吉」男子所交付如附表所示支票係贓物乙節，孰能置信
          ？是以被告辛○○所辯稱：伊不知如附表所示之支票係贓物云云，尚難採
          信。
    （三）綜上所述，被告辛○○前揭所辯，顯係事後圖卸刑責之詞，不足採信。是
          此部分事證已臻明確，被告辛○○犯行堪予認定，應予依法論處。
  二、查被告辛○○如事實欄一之（一）所示之行為，係犯刑法第三百四十九條第一
      項之收受贓物罪及刑法第二百零一條第一項之偽造有價證券罪。又被告辛○○
      如事實欄一之（二）所示之行為，係犯刑法第一百九十六條第一項前段之行使
      偽造通用紙幣罪。被告辛○○偽造鄧秀菁印章及印文之行為，為其偽造有價證
      券之部分行為，且其行使偽造有價證券之低度行為應為偽造有價證券之高度行
      為所吸收，均不另論罪。又其所犯前開收受贓物罪及偽造有價證券罪二罪間，
      具有方法目的之牽連犯關係，應從一重之偽造有價證券罪處斷。又查，被告辛○○曾於八十六年間因違反麻醉藥品管理條例案件，經甲○判處有期徒刑四月
      確定，於八十六年十一月十三日易科罰金執行完畢；又於八十八年間因偽造文
      書案件，經甲○判處有期徒刑八月，復經臺灣高等法院撤銷原判決而改判處有
      期徒刑五月確定，甫於八十八年十二月十三日易科罰金執行完畢，有臺灣高等
      法院檢察署刑案紀錄簡覆表一紙在卷可憑，其於五年之內再犯本件有期徒刑以
      上之罪，係屬累犯，應依刑法第四十七條之規定加重其刑。又被告辛○○所犯
      偽造有價證券罪、行使偽造通用紙幣罪二罪間，犯意各別，罪名有異，應分論
      併罰。爰審酌被告辛○○偽造有價證券，及行使偽造通用紙幣，擾亂社會金融
      秩序，及被告辛○○犯罪動機、目的、手段、素行，暨其犯罪後對其部分犯行
      坦承不諱，已有悔意等一切情狀，量處如主文所示之刑，並定其應執行刑，以
      資懲儆。至偽造之如附表所示之支票一張，不問屬於犯人與否，應依刑法第二
      百零五條之規定宣告沒收，又扣案偽造之新臺幣壹仟圓券六十三張，不問屬於
      犯人與否，應依刑法第二百條之規定宣告沒收。至附表所示支票發票人欄所偽
      造之「鄧秀菁」之印文，已因該張支票之沒收而包括在內，故毋庸另為沒收之
      諭知（最高法院六十三年度台上字第二七七０號判例可資參照），又偽造之鄧
      秀菁印章一枚，業已滅失，業據被告辛○○供明在卷（見甲○九十二年五月十
      四日訊問筆錄），亦無從宣告沒收，附此敘明。至九十年五月三十一日，於辛○○所攜手提袋內扣得安非他命六包（淨重二十一點一公克），壬○○所有之
      身分證一張及紀炳芳身分證一張，與被告辛○○前揭犯行並無關聯，自不予宣
      告沒收。
  三、公訴意旨另以：被告辛○○意圖為自己不法之所有，於八十七年六、七月間之
      某日，在臺北縣板橋市○○路○段四一六巷二四弄八號鄧秀菁所經營之「台糖
      便利商店」內，趁店員不注意之際，竊取鄧秀菁置於地下室辦公室內之華南商
      業銀行華江分行空白支票一紙（支票號碼：ＤＢ0000000），因認被告
      辛○○涉犯刑法第三百二十條之竊盜罪嫌云云。惟按犯罪事實應依證據認定之
      ，無證據不得認定其犯罪事實，刑事訴訟法第一百五十四條第二項定有明文。
      公訴意旨認被告辛○○有前揭竊盜犯行，無非以證人鄧秀菁、丁○○之證詞，
      暨遺失票據申報書影本一份、票據掛失止付通知書影本一份、法務部調查局九
      十一年二月六日調科參字第九００八二九八七號測謊報告書一份為其論據；訊
      據被告辛○○則堅決否認有前揭竊盜犯行，辯稱：伊並沒偷鄧秀菁之支票，係
      綽號「阿吉」之男子交給伊支票等語。經查，被告辛○○迭於偵查及甲○審理
      時均否認有竊取前揭支票（見八十八年度偵字第一八六七０號偵查卷及甲○歷
      次訊問筆錄暨審判筆錄），而被害人鄧秀菁於警訊時僅陳述遺失上揭支票之時
      、地（見八十八年度偵字第一二六八九號偵查卷第九頁至第十頁），復於偵查
      時證稱：伊不知道支票是否可能是辛○○所偷等語（見八十九年度他字第八二
      二號偵查卷第十三頁正面），證人丁○○於甲○審理時亦僅證稱：辛○○係持
      前揭支票向伊買安非他命等語（見甲○九十二年四月十六日訊問筆錄），並於
      偵查時證稱：伊不知道支票係辛○○偷來的等語（見八十八年度偵字第一八六
      七０號偵查卷八十九年度二月一日訊問筆錄），且卷附之遺失票據申報書影本
      、票據掛失止付通知書影本，亦僅能證明前揭支票係鄧秀菁所遺失，尚不能證
      明係被告辛○○所竊，而被告辛○○雖不能供述綽號「阿吉」男子之詳細年籍
      資料及聯絡方式，充其量亦僅能證明被告辛○○有收受贓物之犯行，況證人丙○○亦到庭證稱：伊跟辛○○會去台糖便利商店打電動，阿吉也會去等語（見
      甲○九十二年七月九日訊問筆錄），顯見確有被告辛○○所供述之綽號「阿吉
      」之人。復按測謊鑑定，係依一般人在說謊時，會產生遲疑、緊張、恐懼、不
      安等心理波動現象，乃以科學方法，由鑑定人利用測謊儀器，將受測者之上開
      情緒波動反應情形加以紀錄，用以分析判斷受測者之供述是否違反其內心之真
      意而屬虛偽不實。故測謊鑑定，倘鑑定人具備專業之知識技能，復基於保障緘
      默權而事先獲得受測者之同意，所使用之測謊儀器及其測試之問題與方法又具
      專業可靠性時，該測謊結果，如就有利之供述，經鑑定人分析判斷有不實之情
      緒波動反應，依補強性法則，雖不得作為有罪判決之唯一證據，但非無證據能
      力，仍得供裁判之佐證，其證明力如何，事實審法院有自由判斷之職權；反之
      ，若其有利之供述，經鑑定並無任何虛偽供述之情緒波動反應，又無其他合法
      之積極證據足以證明該部分之犯罪事實時，即可印證其真實性，非不得為有利
      於受測者之認定（最高法院八十八年臺上字第五０三八號判決、同院八十八年
      臺上字第二九三六號判決可資參照），被告辛○○於偵查時經送請法務部調查
      局為測謊鑑定，測謊結果雖認「辛○○稱：．．（二）其未竊取系案之支票．
      ．上述問題經測試呈情緒波動之反應，研判有說謊。」（見九十年度偵字第四
      六九二號偵查卷第八十五頁），惟遍觀全案卷，並無其他積極證據，足以證明
      被告辛○○確有竊取前揭支票之行為，依前揭說明，自不能以前揭測謊鑑定報
      告，作為認定被告辛○○竊盜之唯一證據。此外復查無其他積極證據足資證明
      被告辛○○有前揭公訴意旨所指之竊盜犯行，本應為被告辛○○無罪之諭知，
      惟公訴人認此部分與被告辛○○所犯偽造有價證券罪部分有裁判上一罪之牽連
      犯關係，爰不另為無罪之諭知，併予敘明。
  四、至被告辛○○所犯如事實欄一之（一）所示收受贓物罪部分，雖未經檢察官起
      訴，惟與檢察官所起訴之偽造有價證券罪，有裁判上一罪之牽連犯關係，其一
      部起訴之效力及於全部，基於審判不可分原則，甲○自得併予審究，附此敘明
      。
貳、無罪部分：
  一、公訴意旨略以：被告辛○○另明知乙○○之駕駛執照、中醫師執照、信用卡及
      壬○○之身分證、機車駕駛執照及中央健康保險卡等物，係來路不明之贓物，
      仍於不詳時間、地點，向不詳之人收受。辛○○另意圖販賣毒品謀利，於不詳
      時間、地點購入第二級毒品安非他命，準備販賣予不特定人。嗣於九十年五月
      三十一日十九時許，在台北縣板橋市○○路○段二號六樓走道為警查獲，並扣
      得前開證件及安非他命六包（淨重二十一點一公克），因認被告辛○○涉犯刑
      法第三百四十九條第一項收受贓物罪嫌及毒品危害防制條例第四條第二項販賣
      第二級毒品罪嫌云云。
  二、公訴人認被告辛○○涉有收受贓物罪嫌及販賣第二級毒品罪嫌，無非係以扣案
      之安非他命六包（淨重二十一點一公克）、壬○○身分證一張，及乙○○、壬○○所出具之贓物認領保管單二份，為其論據。訊據被告辛○○堅決否認有前
      揭犯行，並辯稱：伊係在板橋市○○街的醫院偷乙○○的東西，因為伊去看診
      ，看到乙○○的皮包在旁邊，伊就拿走了，壬○○的東西也是在板橋市美容店
      偷的，壬○○是美容店的老闆，伊剛好去做臉，伊看到她的皮包在旁邊，伊就
      拿走，至於扣案之安非他命，係伊自己要吸，並沒有要販賣等語。
  三、按犯罪事實應依證據認定之，無證據不得認定其犯罪事實，又不能證明被告犯
      罪者，應諭知無罪之判決，刑事訴訟法第一百五十四條第二項、第三百零一條
      第一項定有明文。而刑事訴訟法第一百六十一條已於九十一年二月八日修正公
      布，其第一項規定：檢察官就被告犯罪事實，應負舉證責任，並指出證明之方
      法，因此檢察官對於起訴之犯罪事實，應負提出證據及說服之實質舉證責任，
      倘所提出之證據，不足為被告有罪之積極證明，或其指出證明之方法，無從說
  服法院以形成被告有罪之心證，基於無罪推定之原則，自應為被告無罪判決之
      諭知，最高法院九十二年台上字第一二八號判例可資參照。又當事人得聲請法
      院調查證據，而法院為發見真實，亦得依職權調查證據，但限於維護公平正義
      或對被告之利益有重大關係之事項為限，修正刑事訴訟法第一百六十三條第一
      、二項定有明文。故法院固得依職權調查證據，但並無蒐集證據之義務。蒐集
      證據乃檢察官或自訴人之職責，事實審法院應以調查證據為其主要職責，其調
      查之範圍，亦以審判中所存在之一切證據為限，案內不存在之證據，即不得責
      令法院為發現真實，應依職權從各方面蒐集證據（最高法院九十一年度臺上字
      第五八四六號判決可資參照）。
  四、經查：
    （一）證人乙○○迭於警訊及甲○審理時證稱：九十年五月八日晚上九時，在板
          橋市○○街一三一號隆德中醫診所被偷皮夾，伊係將外套掛在椅子後方，
          伊的皮夾放在外套後面等語（見九十年度偵字第九九七七號偵查卷第二十
          二頁，及甲○九十二年五月十四日訊問筆錄），證人壬○○亦於警訊時證
          稱：九十年五月八日十九時許，在板橋市○○街十四號雅文美容店內遭人
          竊取皮包一個（內有遠東商業銀行信用卡、華南銀行、台北國際商業銀行
          、郵局金融卡、健保卡、機車駕照、行照、身分證及現金）等語（見九十
          年度偵字第九九七七號偵查卷第二十三頁），核與被告辛○○所辯稱：伊
          係在板橋市○○街的醫院偷乙○○的東西，並在板橋市美容店偷壬○○的
          東西等節，尚屬相符，至扣案之壬○○身分證一張，及乙○○、壬○○所
          出具之贓物認領保管單二份（見九十年度偵字第九九七七號偵查卷第三十
          七頁至第三十九頁），充其量僅能佐證被告辛○○所稱其係竊取乙○○、
          壬○○之物乙節，並不足以證明被告辛○○有收受贓物之行為，則依扣案
          之壬○○身分證一張，及乙○○、壬○○所出具之贓物認領保管單二份，
          尚無法遽認被告辛○○有公訴意旨所指收受贓物犯行。
    （二）又查，警方雖於九十年五月三十一日十九時許，在臺北縣板橋市○○路○
          段二號六樓走道，為警查獲被告辛○○，並於被告辛○○所攜手提袋內扣
          得安非他命六包（淨重二十一點一公克），惟被告辛○○迭於甲○審理時
          已供承扣案之安非他命係供其吸用等語，而該扣案之安非他命六包，充其
          量僅足以證明被告辛○○施用安非他命之行為，究無法推論被告辛○○購
          入之初有販賣圖利之意圖，或準備販賣予不特定人，且查無其他積極證據
          足資證明公訴人所指被告辛○○販賣安非他命行為，自難論以被告辛○○
          販賣第二級毒品罪。
    （三）綜上所述，檢察官對於本件所起訴之被告辛○○收受贓物罪嫌及販賣第二
          級毒品罪嫌，依其所提扣案之安非他命六包（淨重二十一點一公克）、蔡
          文珊身分證一張，及乙○○、壬○○所出具之贓物認領保管單二份，均不
          足為被告辛○○有罪之積極證明，且無從說服甲○以形成被告辛○○有罪
          之心證，揆諸前揭說明，就此部分，基於無罪推定之原則，自應為被告劉
          秀蓮無罪判決之諭知。
乙、被告癸○○部分：
  一、訊據被告癸○○對其變造特種文書犯行坦承不諱，並對其於前揭時間，藉幫庚○○搬家之機會，在庚○○住處取走庚○○身分證等情供承不諱，惟矢口否認
      有竊盜犯行，並辯稱：當時庚○○搬家，他將身分證放在舊皮包中，是他要清
      掉的雜物云云；惟查，右揭如事實欄二所示之事實，有扣案經變造之庚○○國
      民身分證一張（其上貼有癸○○所有供變造特種文書所用之照片一張）足資佐
      證，而證人庚○○亦到庭證稱：身分證可能是伊搬家時遺失的．．被告癸○○
      沒有經過伊之同意拿走伊之身分證等語（見甲○九十二年五月十四日訊問筆錄
      ），顯見庚○○並未將其身分證丟棄，被告癸○○前揭所辯，顯係事後圖卸刑
      責之詞，不足採信。是此部分事證已臻明確，被告癸○○犯行洵堪認定，應予
      依法論處。
  二、核被告癸○○所為，係犯刑法第三百二十條第一項之竊盜罪及同法第二百十二
      條之變造特種文書罪。又被告癸○○與綽號「金堂」之成年男子間就變造特種
      文書之行為，有犯意聯絡及行為分擔，應論以共同正犯。又被告癸○○所犯竊
      盜罪、變造特種文書罪間，有方法、目的之牽連關係，係牽連犯，應依刑法第
      五十五條之規定，從一重以竊盜罪處斷。再查，被告癸○○曾於八十五年間因
      違反麻醉藥品管理條例案件，經甲○判處有期徒刑四月確定，於八十六年八月
      二十一日易科罰金執行完畢；又於八十六年間因違反麻醉藥品管理條例案件，
      經甲○判處有期徒刑五月確定，甫於八十六年十一月十一日易科罰金執行完畢
      ，有臺灣高等法院檢察署刑案紀錄簡覆表附卷足憑，其於五年之內，再犯本件
      有期徒刑以上之罪，係屬累犯，應依刑法第四十七條之規定加重其刑。爰審酌
      被告癸○○竊取並變造被害人庚○○之身分證，影響他人權益，暨被告癸○○
      素行、犯罪之動機、目的、手段、犯罪後態度等一切情狀，量處如主文所示之
      刑，並諭知易科罰金之折算標準，以示懲儆。至扣案之變造庚○○身分證上之
      癸○○照片一張，係被告癸○○所有供犯罪所用之物，應依刑法第三十八條第
      一項第二款之規定宣告沒收。另九十年二月二十七日扣案之吸食器一個、電子
      磅秤一台、分裝袋五百個、安非他命殘渣袋五只、偽造新臺幣壹仟圓券一張，
      與被告癸○○前揭犯行並無關聯，自不予宣告沒收。
  三、公訴意旨另以：被告癸○○明知庚○○之身分證係來路不明之贓物，仍於九十
      年一月間某日，在台北縣中和市其綽號「金堂」之友人住處，收受前開身分證
      ，因認被告庚○○涉犯刑法第三百四十九條第一項之收受贓物罪嫌云云。惟被
      告癸○○係竊取被害人庚○○之身分證，已如前述認定，即無公訴意旨所指被
      告癸○○收受贓物之犯行可言，就此部分，本應為被告癸○○無罪之諭知，惟
      公訴人認此部分與被告癸○○所犯變造特種文書罪部分有裁判上一罪之牽連犯
      關係，爰不另為無罪之諭知，併予敘明。
  四、至被告癸○○所犯竊盜罪部分，雖未經檢察官起訴，惟與檢察官所起訴之變造
      特種文書罪，有裁判上一罪之牽連犯關係，其一部起訴之效力及於全部，基於
      審判不可分原則，甲○自得併予審究，附此敘明。
丙、被告己○○部分：
壹、有罪部分：
  一、訊據被告己○○固坦承其有向綽號「罐頭」之男子收受子彈，並於前揭時、地
      持有子彈等情不諱，惟矢口否認有違反槍砲彈藥刀械管制條例犯行，辯稱：綽
      號「罐頭」之男子給伊時，伊不知道是子彈云云；惟查，右揭如事實欄三之事
      實，業據被告己○○迭於警訊、偵查時坦承不諱，並有扣案之子彈二顆足資佐
      證，而扣案之子彈二顆經送鑑定結果，認均係土造子彈，且直徑約十ｍｍ之金
      屬彈頭，經採樣壹顆試射，可擊發，認具殺傷力，有內政部警政署刑事警察局
      九十年六月七日刑鑑字第七九五六八號鑑驗通知書乙紙附於偵查卷可憑（見九
      十年度偵字第九九七七號偵查卷第七十六頁），被告己○○於甲○審理時翻異
      前供，顯係事後圖卸刑責之詞，不足採信。是此部分事證已臻明確，被告己○○犯行堪以認定，應予依法論處。
  二、核被告己○○所為，係犯槍砲彈藥刀械管制條例第十二條第四項之未經許可持
      有子彈罪。又查，被告己○○於八十六年間因違反麻醉藥品管理條例案件，經
      甲○判處有期徒刑六月確定，於八十六年六月十一日易科罰金執行完畢；又於
      八十七年間因違反槍砲彈藥刀械管制條例案件，經甲○判處有期徒刑三月，併
      科罰金新臺幣八千元，甫於八十八年四月十一日執行完畢，有臺灣高等法院檢
      察署刑案紀錄簡覆表附卷足憑，其於五年之內，再犯本件有期徒刑以上之罪，
      係屬累犯，應依刑法第四十七條之規定加重其刑。爰審酌被告己○○前已有違
      反槍砲彈藥刀械管制條例之前科，仍再為本件持有子彈之犯行，危害社會治安
      甚鉅，情節重大，暨被告之素行、犯罪動機、目的、手段、犯罪後態度等一切
      情狀，量處如主文所示之刑，並諭知罰金易服勞役之折算標準，以示懲儆。扣
      案之子彈一顆，係屬違禁物，應依刑法第三十八條第一項第一款之規定宣告沒
      收。至送請鑑定所試射之上開子彈一顆，因業已擊發，已不屬違禁物，爰不予
      宣告沒收。另九十年五月三十一日扣案之安非他命一包（淨重零點陸公克）、
      吸食器一個、分裝袋二百個、鏟食管一支、ＦＭ二藥丸二顆、玻璃球一個，並
      無證據證明與被告己○○前揭犯行有所關聯，自不予宣告沒收。
貳、無罪部分：
  一、公訴意旨略以：被告己○○自九十年二月間某日起，在其台北縣板橋市○○路
      ○段二號六樓之二住處持有第二級毒品ＦＭ２兩顆，因認被告己○○涉犯毒品
      危害防制條例第十一條第二項持有第二級毒品罪嫌云云。
  二、按犯罪事實應依證據認定之，無證據不得認定其犯罪事實，又不能證明被告犯
      罪者，應諭知無罪之判決，刑事訴訟法第一百五十四條第二項、第三百零一條
      第一項定有明文。而刑事訴訟法第一百六十一條已於九十一年二月八日修正公
      布，其第一項規定：檢察官就被告犯罪事實，應負舉證責任，並指出證明之方
      法，因此檢察官對於起訴之犯罪事實，應負提出證據及說服之實質舉證責任，
      倘所提出之證據，不足為被告有罪之積極證明，或其指出證明之方法，無從說
      服法院以形成被告有罪之心證，基於無罪推定之原則，自應為被告無罪判決之
      諭知，最高法院九十二年台上字第一二八號判例可資參照。又當事人得聲請法
      院調查證據，而法院為發見真實，亦得依職權調查證據，但限於維護公平正義
      或對被告之利益有重大關係之事項為限，修正刑事訴訟法第一百六十三條第一
      、二項定有明文。故法院固得依職權調查證據，但並無蒐集證據之義務。蒐集
      證據乃檢察官或自訴人之職責，事實審法院應以調查證據為其主要職責，其調
      查之範圍，亦以審判中所存在之一切證據為限，案內不存在之證據，即不得責
      令法院為發現真實，應依職權從各方面蒐集證據（最高法院九十一年度臺上字
      第五八四六號判決可資參照）。經查，ＦＭ２屬苯二氮泮類鎮定安神劑，主要
      成分為Flunitrazepam 2mg ，經甲○核對毒品危害防制條例第二條第二項所規
      之第二級毒品附表，Flunitrazepam 2mg 並未列入第二級毒品，是自不能以被
      告己○○持有ＦＭ２藥丸，即遽認被告己○○持有第二級毒品，則檢察官對於
      本件所起訴之被告己○○持有第二級毒品罪嫌，依其所提扣案之ＦＭ２藥丸二
      顆，不足為被告己○○有罪之積極證明，且無從說服甲○以形成被告己○○有
      罪之心證，揆諸前揭說明，就此部分，基於無罪推定之原則，自應為被告己○○無罪判決之諭知。
據上論斷，應依刑事訴訟法二百九十九條第一項前段、第三百零一條第一項，槍砲彈
藥刀械管制條例第十二條第四項，刑法第十一條前段、第二百零一條第一項、第三百
四十九條第一項、第一百九十六條第一項、第三百二十條第一項、第二百十二條、第
二十八條、第五十五條、第四十七條、第五十一條第五款、第四十一條第一項前段、
第四十二條第二項、第二百條、第二百零五條、第三十八條第一項第一款、第二款，
罰金罰鍰提高標準條例第一條前段、第二條，現行法規所定貨幣單位折算新臺幣條例
第二條，判決如主文。
本案經檢察官高智美到庭執行職務
中      華      民      國    九十二    年      九      月     十二     日
                                  臺灣板橋地方法院刑事第六庭
                                          法  官  林海祥
右正本證明與原本無異。
如不服本判決，應於判決送達後十日內，向甲○提出上訴狀。
                                          書記官  陳映孜
中      華      民      國    九十二    年      九      月     十二     日
附錄本案論罪科刑主要法條：
中華民國刑法第二百零一條
意圖供行使之用，而偽造、變造公債票、公司股票或其他有價證券者，處
三年以上十年以下有期徒刑，得併科三千元以下罰金。
行使偽造、變造之公債票、公司股票或其他有價證券，或意圖供行使之用
，而收集或交付於人者，處一年以上七年以下有期徒刑，得併科三千元以
下罰金。
中華民國刑法第一百九十六條
 (行使收集或交付偽造變造通貨、幣券罪)
行使偽造、變造之通用貨幣、紙幣、銀行券，或意圖供行使之用而收集或
交付於人者，處三年以上十年以下有期徒刑，得併科五千元以下罰金。
收受後方知為偽造、變造之通用貨幣、紙幣、銀行券而仍行使，或意圖供
行使之用而交付於人者，處五百元以下罰金。
第一項之未遂犯罰之。
中華民國刑法第三百二十條
 (普通竊盜罪、竊佔罪)
意圖為自己或第三人不法之所有，而竊取他人之動產者，為竊盜罪，處五
年以下有期徒刑、拘役或五百元以下罰金。
意圖為自己或第三人不法之利益，而竊佔他人之不動產者，依前項之規定
處斷。
前二項之未遂犯罰之。
槍砲彈藥刀械管制條例第十二條
未經許可，製造、販賣或運輸子彈者，處一年以上七年以下有期徒刑，併
科新台幣五百萬元以下罰金。
未經許可，轉讓、出租或出借子彈者，處六月以上五年以下有期徒刑，併
科新台幣三百萬元以下罰金。
意圖供自己或他人犯罪之用，而犯前二項之罪者，處三年以上十年以下有
期徒刑，併科新台幣七百萬元以下罰金。
未經許可，持有、寄藏或意圖販賣而陳列子彈者，處五年以下有期徒刑，
併科新台幣三百萬元以下罰金。
第一項至第三項之未遂犯罰之。
 附表：
┌─────┬───────┬─────┬───────┬──────┐
│          │              │          │              │            │
│支票票號  │  發票日      │ 發票人   │  票面金額    │  付款人    │
│          │              │          │              │            │
├─────┼───────┼─────┼───────┼──────┤
│ＤＢ三七二│  八十八年二  │ 鄧秀菁   │  新臺幣伍萬元│ 華南商業銀 │
│０八八七  │  月二十五日  │          │              │ 行華江分行 │
│          │              │          │              │            │
│          │              │          │              │            │
│          │              │          │              │            │
│          │              │          │              │            │
└─────┴───────┴─────┴───────┴──────┘


司法院資訊處製作；財團法人民間司法改革基金會備份。
